【裁判字號】    91,交聲,376
【裁判日期】    920113
【裁判案由】    聲明異議
【裁判全文】
臺灣臺南地方法院交通事件裁定                    九十一年度交聲字第三七六號
    移送機關  交通部公路總局嘉義區監理所麻豆監理站
    受處分人
    即異議人  甲○○
右列受處分人因違反道路交通管理處罰條例案件，對於交通部公路總局嘉義區監理所
麻豆監理站民國九十一年九月十八日所為之裁決處分（處分案號：麻監裁罰字第裁七
五—Ｍ00000000號），聲明異議，本院裁定如左：
    主  文
異議駁回。
    理  由
一、聲明異議意旨略以：如附件聲明異議狀所載。
二、按汽車駕駛人，行經有燈光號誌管制之交岔路口闖紅燈者，處六百元以上一千二
    百元以下罰鍰；並記違規點數三點，民國九十年六月一日修正施行前之道路交通
    管理處罰條例第五十三條、第六十三條第一項第三款分別定有明文。
三、經查：
    （一）本件受處分人即異議人甲○○係於九十年四月十三日二十時三十分許，駕
          駛車號Ｎ２─７７６０號自小客車，沿台南縣學甲鎮縣由東往西
          方向行駛，在行經學甲鎮○○路與中華路之設有燈光號誌管制之交岔路口
          時，遇紅燈未停而闖紅燈左轉進入中華路，適警方之巡邏車沿中華路北向
          南駛至前開交岔路口，見異議人所駕自小客車在該路口違規闖紅燈左轉，
          值勤員警乃沿途追至華宗路與濟生路口處，始將異議人所駕之自小客車予
          以攔停，並告知其違規事實當場製單舉發等情，有台南縣警察局南縣警交
          字第Ｍ00000000號舉發違反道路交通管理事件通知單及台南縣警
          察局學甲分局九十一年九月四日學警交字第０九一００一一六四六號函各
          一紙在卷可稽，並經本件舉發之員警黃文達於本院調查時到庭陳證：「（
          問：本件是否你告發的，情形如何？）是我告發的，當時我與同事服二十
          時至二十二時之巡邏勤務，當時我們警車沿學甲鎮○○路由北往南行，行
          經中華路與中山路交岔口時，當時中山路是東西向道路路口號誌為紅燈，
          中華路為南北向號誌為綠燈，我們看見該輛懸掛Ｎ二─七七六○號自小客
          車是沿縣一七四線的道路由東往西行，行經一七四縣道與中華路交岔路口
          時，欲做左轉沿中華路北往南方向行駛，因為一七四縣道的對向是中山路
          兩者之間由中華路予以劃分，當時異議人行經中華路與中山路交岔路口時
          ，因為中山路行向號誌為紅燈，異議人遇紅燈未停作左轉，當時我看的很
          清楚，所以我們警車才趨前予以攔停，我們一直追到華宗路與濟生路口才
          攔住異議人，該攔停點已經與違規點已經距離一公里，兩者相距過遠無法
          在同一張現場圖表現，我們是在攔停點予以告發的」等語無訛（見本院九
          十一年十月二十二日訊問筆錄），而異議人亦坦承有於右開時、地駕駛該
          輛自小客車為警攔停當場製單舉發之事實，參諸執勤警員係依法執行公務
          ，與異議人並不相識，素無怨隙，苟非實情，自無須恣意誣攀之理。而且
          警員執行公務本身受行政懲處責任之監督，到庭具結作證更以刑罰擔保其
          真實性，警員應無甘冒行政懲處及刑法偽證罪責任而刻意誣陷之必要。因
          此，可信賴警員黃文達前開陳證為真實。
    （二）異議人雖一再辯稱其並未闖紅燈云云。惟按法院受理交通異議案件，乃是
          對於交通舉發行政處分審查其是否違法，本質上屬於行政爭訟過程，與普
          通法院審理刑事案件之原則不同。其舉證責任之原理，非如刑事案件中，
          應超越任何合理懷疑始可為有罪判決者之嚴格程度。其舉證責任之原理，
          應與民事訴訟相類似，除有特別規定外，基本上準用民事訴訟法，由國家
          機關與人民二造，各自履行其主觀之舉證責任，在過程中各自提出證據；
          若窮盡各種證據方法，待證結果仍有不明時，則由客觀之舉證責任危險分
          配原則，決定國家機關與人民二造何人應受敗訴危險。此參酌行政訴訟法
          第一百三十六條規定準用民事訴訟法第二百七十七條自明。查原裁決機關
          交通部公路總局嘉義區監理所麻豆監理站，裁決異議人甲○○紅燈左轉，
          乃引據舉發單為證。而舉發本件違規事件之台南縣警察局學甲分局學甲派
          出所員警黃文達，就本件如何查獲並舉發之經過，亦於本院調查時到庭陳
          證無訛，已如前述，並就異議人所駕之自小客車係沿台南縣學甲鎮縣東向西駛至該交岔路口，遇岔路口之紅燈未停而【闖紅燈左轉】進入
          中華路行駛，經警方尾隨異議人自小客車至上開攔停處予以攔停並告知其
          違規事實製單舉發等本件違規情節均供述明確，且警員黃文達本身直接見
          聞異議人所駕之自小客車有闖紅燈左轉之事實經過，對事實最為明瞭，又
          經以行政及刑事責任擔保其真實性，而闖紅燈之違規過程，僅約數秒鐘，
          稍縱即逝，此項短暫之事實經過，除全程目睹之警員可資證明外，難有其
          他輔佐證據，是綜合認定證人其陳述為可採信。而異議人既未就舉發員警
          有無舉發錯誤等情提出確實證據以供調查，且未提供任何相關證據足資證
          明執勤員警確有捏造事實違法取締之情事，從而異議人前開所辯，要係卸
          責之詞，自無可採。
    （三）本件異議人有於右述時、地，駕駛前開自小客車行經有燈光號誌管制之交
          岔路口闖紅燈左轉之事實，既可認定，則移送機關即交通部公路總局嘉義
          區監理所麻豆監理站據此引用前開道路交通管理處罰條例第五十三條、第
          六十三條第一項第三款規定，而裁處異議人罰鍰新臺幣三千六百元並記違
          規點數三點，於法並無不當，異議人異議為無理由，應予駁回。
四、據上論斷，應依道路交通案件處理辦法第十九條，裁定如主文。
中      華      民      國      九十二      年      一    月    十三    日
                                  臺灣臺南地方法院交通法庭
                                      法  官  張  瑛  宗
右正本證明與原本無異
如不服本裁定應於送達後五日內向本院提出抗告狀
                                      書記官  陳  志  德
中      華      民      國      九十二      年      一    月十五    日


司法院資訊處製作；財團法人民間司法改革基金會備份。
